臺灣基隆地方法院刑事裁定　　　　　　　　　　　　九十一年度交聲字第一０二號
　　原處分機關　交通部公路局臺北區監理所基隆監理站
　　異　議　人
　　即受處分人　乙○○
右列受處分人因違反道路交通管理處罰條例案件，對於交通部公路局臺北區監理所基
隆監理站於中華民國九十一年六月十日所為之裁決（原處分案號：基監字第裁四二─
ＡＢＸ七二九三一六號），聲明異議，本院裁定如左：
    主      文
異議駁回。
    理      由
一、原處分意旨略以：異議人即受處分人乙○○於民國九十一年四月十五日凌晨一時
    二十八分許，酒後駕駛ＣＩ─二五三七號自用小客車行經臺北市○○路與林森路
    路口處，為警實施酒測稽查攔檢時，測得其呼氣酒精濃度值達每公升０．六七毫
    克，並依道路交通管理處罰條例第三十五條第一項第一款之規定製單舉發。經核
    尚無不合，爰依上開法條規定裁處異議人罰鍰新臺幣（下同）四萬五千九百元，
    並吊扣其駕駛執照十二個月等語。
二、異議意旨則略以：異議人於酒測之前，僅與友人共飲一罐半之罐裝臺灣啤酒，是
    異議人之酒精測試濃度應不至高達每公升０．六七毫克；又異議人因感冒引發喉
    嚨不適，曾於上開酒測之前服用感冒糖漿一瓶及蜂膠三十ＣＣ，是前開每公升０
    ．六七毫克之酒精濃度值，極有可能係因蜂膠或感冒糖漿內有酒精性成份所肇致
    。從而，異議人對前開裁決自難甘服，爰依法請求撤銷原處分等語。
三、按汽車駕駛人，駕駛汽車經測試檢定酒精濃度超過規定標準者，處新臺幣一萬五
    千元以上六萬元以下罰鍰，並當場禁止其駕駛及吊扣其駕駛執照一年。因而肇事
    致人受傷者，並吊扣其駕駛執照二年；致人重傷或死亡者，吊銷其駕駛執照並不
    得再考領，九十年一月十七日修正公布之道路交通管理處罰條例第三十五條第一
    項第一款定有明文；復按汽車駕駛人飲酒後其吐氣所含酒精成份超過每公升○‧
    二五毫克以上者，不得駕車，道路交通安全規則第一百十四條第二款亦有明白規
    定。
四、經查：異議人於九十年四月十五日凌晨一時二十八分許檢測得之酒精濃度值達每
    公升０．六七毫克之事實，有酒精測試值表影本乙紙在卷可考，異議人雖稱此應
    係其服用感冒糖漿或蜂膠所肇致云云，然則，異議人為警查獲當時，臉色潮紅，
    且酒氣撲面可聞等事實，業據證人甲○○即本件舉發員警於本院調查時到庭結證
    屬實，由證人證述之情節以觀，縱異議人確曾飲用內含酒精成份之蜂膠或感冒糖
    漿，然其前揭酒後反應，亦斷非微量之感冒糖漿或蜂膠即得造成。而證人即本件
    舉發員警甲○○與異議人間並無怨隙，衡諸常情，證人自無對異議人設詞攀誣之
    理，其所為證詞，自屬可信。再者，酒精係透過神經化學作用以影響中樞神經系
    統，駕駛人飲用酒類後，將直接因酒類影響而使得其追蹤景物、視力恢復（經強
    光照射後）及注意監視四周之能力下降；一般而言，飲酒後之血液酒精濃度值達
    每公升一０００毫克（即呼氣酒精濃度每公升０．五毫克）者，行為人之外觀舉
    止雖仍與常人無異，然其眼睛檢查之機能及對時間反應之功能，皆會因酒精之影
    響而開始降低；若血液酒精濃度值增加至每公升一０００至一五００毫克（即呼
    氣酒精濃度約每公升０．五至０．七五毫克）時，行為人則開始產生快感、多話
    及臉色紅潤之情狀；待血液酒精濃度值達到每公升一五００至二五００毫克（呼
    氣酒精濃度每公升０．七五至一．二五毫克）時，行為人則會有興奮、走路不穩
    、咬字不清及肢體麻痺等狀況產生；嗣血液酒精濃度達每公升二五００至三五０
    ０毫克（呼氣酒精濃度每公升一．二五至一．七五毫克）時，行為人則開始出現
    步行困難、不舒服感、言語不清及意識不明等情狀（參見施多喜撰，酒精（乙醇
    ）之鑑定，載刑事科學第三十六期）；此外，駕駛人之呼氣酒精濃度值達每公升
    ０．二五毫克時，其駕車肇事率為一般未飲用酒類之人之二倍，若已達每公升零
    點四毫克時，其駕車肇事率則為一般未飲用酒類之人之六倍，若高達每公升零點
    八五毫克時，其駕車肇事率則激增為一般未飲用酒類之人之五十倍（參見中央警
    察大學交通學系暨交通管理研究所蔡中志教授於八十八年九月十八日所製「酒精
    濃度與肇事率之關係」附表）。由上情以觀，汽車駕駛人飲酒後其呼氣所含酒精
    成份超過每公升零點二五毫克以上，就駕駛汽車此種複雜技巧之操作確實已有障
    礙，為徹底杜絕酒後駕車之高度肇事危險，是以道路交通管理處罰條例始有汽車
    駕駛人經測試檢定呼氣酒精濃度超過每公升０．二五毫克者之處罰規定；而酒精
    代謝能力及酒精對個人所造成之行為障礙，每因個人酒測當時體質之不同而有差
  異，是縱異議人辯稱其僅與友人同飲一罐半之臺灣罐裝啤酒乙節屬實，然此尚不
    足為有利於異議人之推認，況且，異議人既有飲用酒類之行為，則無論異議人實
    際飲用酒類之數量多寡，即難完全排除酒類中酒精對其駕駛行為或駕駛判斷所造
    成之影響。綜上所述，異議人既有飲用酒類之行為，其為警查獲當時所測得之呼
    氣酒精濃度復高達每公升０．六七毫克，則其酒後駕車違反交通規則之行為，自
    堪認定。從而，原處分機關就異議人於前揭時、地酒後駕車之違規行為，爰引道
    路交通管理處罰條例第三十五條第一項第一款之規定，裁處異議人罰鍰四萬五千
    九百元並吊扣其駕駛執照十二個月，並無不當，本件異議為無理由，應予駁回。
五、據上論斷，應依道路交通案件處理辦法第十九條，裁定如主文。
中      華      民      國      九十一      年      七      月  二十六  日
                                臺灣基隆地方法院交通法庭
                                      法  官  王  慧  惠
右正本證明與原本無異。
對於本件裁定如有不服，應於收受送達後五日內，向本院提出抗告書狀，敘述抗告之
理由，抗告於臺灣高等法院。
    書記官  陳  俊  德
中      華      民      國      九十一      年      七      月  二十九  日
